臺灣高雄地方法院刑事判決
111年度訴字第390號
公  訴  人  臺灣高雄地方檢察署檢察官
被      告  蔡鈞達



指定辯護人  本院公設辯護人黃文德
上列被告因毒品危害防制條例案件，經檢察官提起公訴（111年
度偵字第9168號、111年度偵字第681號），本院判決如下：
    主  文
蔡鈞達共同意圖供製造毒品之用而栽種大麻，處有期徒刑貳年拾
月。扣案如附表編號34所示之物沒收銷燬，其餘附表所示之物(
除編號38外)均沒收。
    事  實
一、蔡鈞達明知大麻為第二級毒品，不得非法持有、栽種、製造
    ，竟與真實姓名年籍不詳之成年人，共同意圖供製造毒品之
    用，基於栽種大麻之犯意聯絡，於民國110年8月間某日，由
    該不詳人士提供栽種大麻之設備、栽種教學筆記及大麻種子
    ，由蔡鈞達在其女友鄭宭珆出名承租之高雄市○○區○○街0○0
    號2樓租屋處，先使用衛生紙夾住大麻種子噴濕後，放置在
    夾鏈袋內密封，待大麻種子發芽後，將之栽種於小盆栽內，
    而置於該屋東北面房間內生長，且約定栽種完成後將大麻活
    株交予該不詳人士，蔡鈞達即可獲得報酬。嗣警於110年12
    月20日14時許經蔡鈞達同意搜索上址，並扣得如附表所示之
    物，而查悉上情。
二、案經內政部警政署高雄港務警察總隊報告臺灣高雄地方檢察
    署檢察官偵查起訴。
    理  由
一、本判決所引具傳聞性質之各項供述證據，檢察官、被告蔡鈞
    達及辯護人均同意作為證據（見本院卷第34頁），審酌該等
    證據資料作成時之情況，均無違法或不當情事，且與待證事
    實均具有關聯性，以之作為證據應屬適當，依刑事訴訟法第
    159條之5第1項規定，認均有證據能力；至本案認定事實所
    引用之非供述證據，均無證據證明係公務員違背法定程式所
    取得，且經本院於審判期日依法進行證據之調查、辯論，被
    告於訴訟上之防禦權已受保障，自得為判斷之依據。
二、上揭事實，業據被告於警詢、偵查、審理中坦承不諱（見警
    二卷第5至13頁、第15至17頁、第29至32頁；偵一卷第15至1
    7頁、第73至75頁、第83至87頁；聲羈卷第17至21頁；本院
    卷第32頁、第82至83頁），核與證人鄭宭珆、陳欣妮證述之
    情節相符（見警二卷第33至39頁、第43至46頁；偵一卷第83
    至85頁），並有自願受搜索同意書、高雄市政府警察局刑事
    警察大隊搜索扣押筆錄、扣押物品目錄表、扣押物品收據、
    高雄市政府警察局刑案現場勘察報告、法務部調查局濫用藥
    物實驗室鑑定書、現場蒐證及扣押物品照片、住宅租賃契約
    書在卷可稽（見警二卷第49至65頁、第77至105頁、第115至
    221頁、第225頁；偵一卷第43至47頁、第57至61頁），足認
    被告之任意性自白與事實相符，應堪採信。至被告雖供述其
    係受孫茂誠之指示，由孫茂誠提供大麻種子及設備進而栽種
    等節（見警二卷第15至17頁；偵一卷第73至75頁；本院卷第
    33頁、第82至83頁），惟孫茂誠否認指示被告栽種大麻，且
    經檢察官以犯罪嫌疑不足而為不起訴處分，有臺灣高雄地方
    檢察署檢察官111年度偵字第8370、11891號不起訴處分書在
    卷可參（見本院卷第51至53頁），並經本院調卷核閱無誤，
    是本案除被告單一指述外，尚無其他證據證明前開情事，故
    難認孫茂誠確係提供被告大麻種子、栽種設備及指導栽種技
    術之人，僅可認定被告係與不詳之人共同栽種大麻。從而，
    被告上開犯行堪以認定，應依法論科。
三、核被告所為，係犯毒品危害防制條例第12條第2項之意圖供
    製造毒品之用而栽種大麻罪。被告持有大麻種子之低度行為
    ，為其意圖供製造毒品而栽種大麻之高度行為所吸收，不另
    論罪。被告與該提供栽種設備、栽種技術及大麻種子之不詳
    人士，有犯意聯絡及行為分擔，應論以共同正犯。
四、按，毒品危害防制條例第12條第2項之意圖供製造毒品之用
    而栽種大麻罪，其法定刑為5年以上有期徒刑，得併科新臺
    幣500萬元以下罰金。然同為犯下此一犯行之行為人，其原
    因動機不一、犯罪情節不盡相同，造成之危害程度亦有所差
    異，法律對於此一犯罪，一律處以5年以上有期徒刑之刑罰
    ，刑責非輕。是如依行為人之犯罪情狀給予相當之刑責，即
    足以懲罰其不法行為，並能達到避免他人為同種犯行之目的
    ，自可綜合考量行為人客觀犯行與主觀惡性等相關事項，審
    酌是否有堪以憫恕或情輕法重的情形，而適用刑法第59條規
    定酌量減輕其刑，以使個案裁判之量刑符合罪刑相當之要求
    。查，被告栽種大麻之目的雖非為供自己施用，然本案為第
    一次栽種大麻即遭查獲，且尚無收成等情，業經被告坦認在
    卷（見偵一卷第75頁），是本案被告栽種之大麻並未製成毒
    品並流通於市，對社會治安及國民健康之危害尚非嚴重。而
    被告始終誠實面對自己所犯過錯，並於警方持本院搜索票搜
    索他處而無所獲時，自願攜同警方前往非搜索範圍之本案犯
    罪地點進行搜索，全力配合警方調查，嗣於偵審過程始終自
    白犯罪，犯後態度良好，足認極具悔悟之心。綜合上情，堪
    認被告本案犯行即使量處該罪之最低法定刑，仍然過於苛刻
    ，而有情輕法重之狀況，顯屬可堪憫恕，故依刑法第59條之
    規定，減輕其刑。
五、爰以行為人責任為基礎，審酌被告明知大麻係違禁物，竟誘
    於經濟利益，圖為製造大麻而取得大麻種子進行栽種，且其
    栽種之規模非小，並非供己施用而係為圖利益進行栽種，可
    受非難程度較高。惟念被告犯後始終坦承犯行，並配合檢警
    偵辦，犯後態度良好，兼衡其於審理時自述之教育程度、家
    庭生活、經濟狀況（見本院卷第37頁、第81頁），暨臺灣高
    等法院被告前案紀錄表所示之素行等一切情狀，量處如主文
    所示之刑。
六、沒收部分
　㈠扣案如附表編號34所示之大麻葉1包，經鑑定含有第二級毒品
    大麻成分，有前揭濫用藥物實驗室鑑定書可佐，故應依毒品
    危害防制條例第18條第1項之規定沒收銷燬之。
　㈡扣案如附表編號1所示之大麻活株27株，經檢驗葉片外觀均具
    大麻特徵，隨機抽樣檢驗均含第二級毒品大麻成分；附表編
    號22所示之大麻種子13顆，雖均已呈發霉情形無法進行發芽
    能力等相關檢驗，然被告於警詢時供稱扣案大麻活株27株均
    係由他人提供之大麻種子栽培出苗，該人前後提供40顆大麻
    種子等語（見警二卷第10頁），顯見該等種子確具發芽能力
    且含第二級毒品大麻成分，故均為違禁物(最高法院110年度
    台上字第3094號、第6263號判決意旨參照)，均應依刑法第3
    8條第1項之規定沒收之。
　㈢扣案其餘如附表所示之物(除編號38外，詳下述)，均為被告
    栽種大麻所用之物，業經被告供承在卷（見本院卷第33頁）
    ；另被告雖於審理時辯稱扣案之手機係供個人使用與本案無
    關等語（見本院卷第33頁），然被告係使用扣案之手機聯繫
    其所指稱提供大麻種子及設備之人，並以該手機線上諮詢如
    何栽種大麻等節（見警二卷第10頁、第16頁、第23至27頁；
    本院卷第82至83頁），則該手機顯係供其犯罪所用之物，故
    均依毒品危害防制條例第19條第1項之規定沒收之。
　㈣至扣案如附表編號38所示之電暖器，並非在栽種大麻之房間
    扣得，有現場示意圖可佐（見警二卷第至215頁），且被告
    及證人鄭宭珆均一致陳述該物僅係供日常起居使用等情（見
    警二卷第36頁；本院卷第33頁），堪認該物非供被告栽種大
    麻所用，自毋庸宣告沒收；另其餘扣案物亦均無證據證明與
    本案犯罪相關，爰均不宣告沒收，附此敘明。
據上論斷，應依刑事訴訟法第299條第1項前段，判決如主文。
本案經檢察官甘雨軒提起公訴，檢察官陳俊宏庭執行職務。
中　　華　　民　　國　　111 　年　　12　　月　　20　　日
                  刑事第十五庭  審判長法　官 方錦源
　　　　　　　　　                    法　官 劉珊秀
　　　　　　　　　                    法　官 黃立綸
以上正本證明與原本無異。
如不服本判決應於收受送達後20日內向本院提出上訴書狀，並應
敘述具體理由；如未敘述上訴理由者，應於上訴期間屆滿後20日
內向本院補提理由書（均須按他造當事人之人數附繕本）「切勿
逕送上級法院」。
中　　華　　民　　國　　111 　年　　12　　月　　20　　日
　　　　　　　　　　　　　　　　　    書記官  陳怡秀　
附表：　　　　　　　　　　　　　　　　　 　　　　　　　 
編號 品項 數量 扣押物品目錄表之原編號 1 大麻活株 貳拾柒株 編號1至27號 2 LED燈具 肆組 編號28號 3 LED控制裝置 壹箱 編號29號 4 吊繩 壹批 編號30號 5 生長棚骨架 壹組 編號31號 6 數位光度計 貳個 編號32號 7 定時開關 貳個 編號33號、50-3號 8 酸鹼度檢測計 參組 編號34號 9 生長酵素 貳瓶 編號35-1號、48-5號 10 疑似肥料 壹罐 編號35-2號 11 土黃色粉末 壹瓶 編號35-3號 12 白色粉末 壹瓶 編號35-4號 13 塑膠量杯 貳個 編號36號 14 補鈣鎂 壹瓶 編號37號 15 空花盆 玖個 編號38號 16 檸檬酸 壹瓶 編號39號 17 抽風設備 壹組 編號40號 18 老虎鉗 壹把 編號41號 19 褐色液體 伍瓶 編號42-1號、48-1號 20 肥料 拾貳罐 編號42-2號、42-3號、48-2號、48-3號 21 透明液體 壹瓶 編號42-4號 22 大麻種子 拾參顆 編號43號 23 美工刀 壹把 編號44號 24 種植大麻筆記 壹本 編號47號 25 鈣鎂硼精 貳瓶 編號48-4號 26 噴瓶 壹瓶 編號48-6號 27 綠色粉末 壹袋 編號48-7號 28 塑膠湯匙 肆支 編號48-8號 29 白色粉末 壹包 編號48-9號 30 白色結晶 壹瓶 編號48-10號 31 排風管 參組 編號49號、53-1號 32 溫溼度時鐘 壹個 編號50-1號 33 蛭石 貳袋 編號50-2號、60-5號 34 大麻葉(夾於書本內) 壹包 編號50-4號 35 電子秤 壹台 編號51號 36 棚架不織布 壹箱 編號52號 37 浴盆 貳個 編號53-2號、59號 38 碳素定時電暖器 壹台 編號54號 39 LED燈具 肆箱 編號55號、57號 40 排風管 壹個 編號56號 41 夾鏈袋 壹包 編號58-1號 42 富寶100 壹包 編號58-2號 43 剪刀 壹把 編號58-3號 44 黑色海綿 肆塊 編號60-1號 45 育苗棉 壹袋 編號60-2號 46 育苗盆 壹個 編號60-3號 47 螫合態微量元素 壹包 編號60-4號 48 鋁箔紙 壹批 編號60-6號 49 盆器 壹批 編號60-7號 50 手機(門號0000000000號；IMEI：000000000000000) 壹支 編號62號